【裁判字號】    98,婚,170
【裁判日期】    980814
【裁判案由】    離婚
【裁判全文】
臺灣臺中地方法院民事判決               98年度婚字第170號
原      告  甲○○
被      告  丙○○即林翠玲
上列當事人間請求離婚事件，本院於民國98年8月3日言詞辯論終
結，判決如下：
    主      文
准原告與被告離婚。
訴訟費用由被告負擔。
    事實及理由
一、原告主張：原告與被告丙○○（原名林翠玲，於民國98年2
    月18日更名為丙○○）於76年2月5日結婚，原告前於96年2
    月14日以被告懷疑原告有外遇，並跟蹤原告，甚至詆毀原告
    與原告母親間有不倫關係、辱罵原告母親「老妖婆」、「花
    枝」，兩造間有難以維持婚姻之重大事由，向鈞院訴請離婚
    ，經鈞院於96年7月16日以96年度婚字第345號判決准兩造離
    婚，被告不服該判決提起上訴，於臺灣高等法院臺中分院審
    理時，兩造決定不計前嫌，重新開始，原告遂撤回起訴。詎
    被告未改其行為，又編出一劇，劇中女主角由家母換成不知
    名的老娼集團。家中電話時好時壞，被告即稱是原告和不知
    名的老娼集團所為；更換新電話號碼，接到不明來電時，被
    告即稱是原告告知該集團所打來的；被告賣饅頭時，倘遇到
    挑剔的客人，被告即稱是原告叫該集團所做的；稱原告係因
    吃該集團所給的藥，始導致神智不清；原告於晚上10點45
    分外出買電燈啟動器、6點45分早起外出散步及晚上車門未
    關，被告即稱原告是與該集團聯絡；在晚上用餐時，被告在
    子女面前稱原告上半身除了工作外，就是下半身工作；稱原
    告1年拿新臺幣4、50萬元給該集團，並形容該女是肉餅臉、
    穿丁字褲及7吋高跟鞋，甚至指原告與該女育有5歲之子，又
    向臺灣台中地方法院檢察署提出妨害家庭之告訴等。被告前
    述作為，已令原告生活不堪其擾，精神上備感痛苦。兩造間
    顯有難以維持婚姻之重大事由，爰依民法第1052條第2項之
    規定，請求准予離婚等語。並聲明：如主文所示。
二、被告則以：96年間就有一些原告的上下游廠商及一些朋友，
    告知被告不在時有女性來找原告，逼原告與被告離婚，原告
    與被告到何處，被告就會出現在面前；於97年9月某日無意
    間聽聞原告胞姊及婆婆與原告談話，始知原告於94年間與訴
    外人陳素芬（又名陳芷筠）通姦，育有一子，被告已向臺灣
    臺中地方法院檢察署提起原告與陳素芬共同妨害家庭之刑事
    告訴（98年度他字第777號）。原告違反夫妻間忠貞義務，
    自不得依民法第1052條第2項規定訴請離婚等語置辯。並聲
    明：原告之訴駁回。
三、得心證之理由
  (一)兩造婚姻關係現仍存續中，及原告前於96年2 月14日以被告
    懷疑原告有外遇，並跟蹤原告，甚至詆毀原告與原告母親間
    有不倫關係、辱罵原告母親「老妖婆」、「花枝」，兩造間
    有難以維持婚姻之重大事由，向本院訴請離婚，經本院於96
    年7月16日以96年度婚字第345號判決准兩造離婚，被告不服
    該判決提起上訴，於臺灣高等法院臺中分院以96年度家上字
    第76號審理時，被告仍不願結束兩造婚姻關係，原告嗣撤回
    起訴等事實，業經本院依職權調閱本院96年度婚字第345 號
    離婚等案卷及臺灣高等法院臺中分院96年度家上字第76號離
    婚等案卷，查核屬實，堪信為真正。
  (二)原告主張被告疑心其與其他女子有染，令其生活不堪其擾，
    並舉證人即兩造之女周亨駿、周千慧均到庭證稱略以：家裡
    電話時好時壞或接到不明來電，被告有說是原告和不知名的
    老娼集團所為；被告有說原告和老娼有生1個5歲的小孩；被
    告有說原告吃老娼集團所給的藥，所以神智不清；原告晚上
    10點45分去買電燈起動器，及早上早起出外散步，及晚上車
    門未關，被告曾說是原告與老娼集團有聯絡；被告曾說原告
    1年拿4、50萬元給老娼集團；被告這些話除了原告在場外，
    也會跟外婆說等語（參照本院98年5月6日言詞辯論筆錄）。
    被告則辯稱原告確實有外遇，並與該女子育有一子，並提出
    其分別與原告大姊乙○○、二姊周催珠對話之錄音帶暨譯文
    各二件為證。依被告與乙○○之交談中，乙○○固然有對被
    告「不要再他去找老娼就對了」「怎麼他又會在外面搞外遇
    ？」「妳有跟教會的人講說他外面有女人？」「我是為妳好
    ，明齊52歲會賺大錢，妳不要被那女人搶走了」等語，惟證
    人乙○○到庭證稱：「我弟弟（指原告）很吝嗇，怎麼可能
    外面會有女人，這是被告跟我說的，實際上我並沒有看到」
    等語（參照本院98年8月3日言詞辯論筆錄），是以證人乙○
    ○既係經由被告轉述，始知悉原告有外遇之事，並非親身所
    見所聞，其證詞自難為有利於被告之認定。再觀諸被告與周
    催珠之對話內容，周催珠並未表示其曾見聞原告有外遇，且
    一再表示並不清楚兩造間的事，亦難證明被告所陳為真實。
    此外被告亦未提出任何證據，證明其所一再指稱原告有外遇
    之事實，是以被告此部分之抗辯，自不足採。
  (三)按民法第1052條第2 項所稱「有前項以外之重大事由，難以
    維持婚姻者」，係抽象的、概括的離婚事由，此乃緣於民國
    74年修正民法親屬編時，為因應實際需要，參酌各國立法例
    ，導入破綻主義思想所增設。但其事由應由夫妻一方負責者
    ，僅他方得請求離婚，是其所採者為消極破綻主義精神，非
    積極破綻主義，經原判決說明綦詳。關於「難以維持婚姻之
    重大事由」，係以婚姻是否已生破綻而無回復之希望為其判
    斷之標準。而婚姻是否已生破綻無回復之希望，則應依客觀
    之標準，即難以維持婚姻之事實，是否已達於倘處於同一境
    況，任何人均將喪失維持婚姻意欲之程度而定。至於同條項
    但書所規定「難以維持婚姻之重大事由應由夫妻之一方負責
    者，僅他方得請求離婚」，乃因如肯定有責配偶之離婚請求
    ，無異承認恣意離婚，破壞婚姻秩序，且有背於道義，尤其
    違反自己清白（clean hands） 之法理，有欠公允，同時亦
    與國民之法感情及倫理觀念不合，因而採消極破綻主義。倘
    該重大事由，夫妻雙方均須負責時，應比較衡量雙方之有責
    程度，僅責任較輕之一方得向責任較重之他方請求離婚，如
    有責程度相同時，雙方均得請求離婚，始屬公允，是責任較
    重之一方應不得向責任較輕之他方請求離婚（最高法院94年
    度台上字第2059號判決意旨；最高法院95年度第5 次民事庭
    會議決議參照）。本件被告前因懷疑並詆毀原告與原告母親
    間有不倫關係，經本院以96年度婚字第345號判決審認兩造
    間確有難以維持婚姻之重大事由而判准離婚在案，嗣原告因
    念及夫妻情誼因此撤回前離婚訴訟，有如前述。被告自應充
    分理解無端懷疑配偶外遇，對婚姻造成之重大傷害，卻仍不
    思修補兩造情感裂痕，再次以捕風捉影之方式，不實指控並
    向原告家人詆毀原告有外遇甚至通姦之行為，除有礙原告之
    人格尊嚴外，原告長期遭受被告懷疑及指摘，精神上飽受折
    磨，難以繼續與被告共同生活，實不難想見。執此，任何人
    處於原告地位時，均無法期待繼續共同生活，堪信本件兩造
    間確有難以維持婚姻之重大事由存在，而難以繼續彼此之共
    同婚姻生活無疑。且此項重大事由，尚非可歸責原告，亦堪
    認定。從而，原告依民法第1052條第2項之規定，訴請判決
    兩造離婚，洵屬有據，應予准許。
四、訴訟費用負擔之依據：民事訴訟法第78條。
中    華    民    國    98    年    8     月    14    日
                  家事法庭    法  官  陳宗賢
以上正本係照原本作成。
如對本判決上訴須於判決送達後20日內向本院提出上訴狀（須附
繕本）。
中    華    民    國    98    年    8     月    14    日
                              書記官  洪千羽


司法院資訊處製作；財團法人民間司法改革基金會備份。
